【裁判字號】    89,判,2697
【裁判日期】    890908
【裁判案由】    營業稅
【裁判全文】
最  高  行  政  法  院  判  決                  八十九年度判字第二六九七號
    原      告  甲○○○○○○.
    被      告  雲林縣稅捐稽徵處
    代  表  人  張綿容
右當事人間因營業稅事件，原告不服財政部中華民國八十八年七月十四日台財訴第0
00000000號再訴願決定，提起行政訴訟，本院判決如左︰
    主  文
原告之訴駁回。
訴訟費用由原告負擔。
    事  實
緣原告於雲林縣斗南鎮○○街六十二號經營家庭用五金買賣，核屬小規模營業人，坐
落地點屬被告小規模事業營業稅查定費用標準等級評定表列屬第五級，其員工一人，
房屋面積二坪，被告乃依營業稅特種稅額查定辦法及營業稅特種稅額查定費用標準等
級表查定計算原告每月銷售額為新台幣（以下同）六三、一八一元，並以稅率百分之
一課徵營業稅為六三一元，核定八十六年十月至十二月份營業稅計一、八九三元。原
告不服，申請復查，未准變更，提起訴願、再訴願，遞遭決定駁回，遂提起行政訴訟
。茲摘兩造訴辯意旨於次：
原告起訴意旨及補充理由略謂：一、原告所經營之弘明五金行自民國七十九年迄今，
其資本、營業處所面積、經營人數等營業條件均未變更，且因負責人已近老邁，營業
狀況一日不如一日，被告竟未斟酌事實，於外在經營條件變差後，且經營人數、營業
處所面積等營業條件均未變更之下，應無重行查定銷售額之必要，卻因經辦人之更替
即草率的將其營業費用等級自原第八級提高為第五級，依營業稅特種稅額查定辦法「
其有變更營業項目，擴大營業場所或營業狀況。．．．及其他必須調整銷售額情形時
」方可重行查定之規定實有未合。被告前核定原告營業費用等級第八級係斟酌事實，
按實從寬核定，自屬依法有據，被告一再主張其「對從業人數及營業面積已從認定
」等，拒絕援循往例參酌實際營業狀況，按實核定，實難令人甘服。二、原告為傳統
零售業，資本總額僅新台幣參仟元整，每日銷售額均僅為一千元左右，又因近年來財
團所經營之大型量販店及連鎖店快速發展，其發展係以傳統零售業萎縮為代價，被告
卻昧於事實，且審核小組至實地現場查勘時，當日適逢原告身體不適，並未開門營業
，僅開邊門供家人進出，當時已由原告負責人之配偶劉重男告知審核小組成員，請其
另擇期查勘，經查該審核小組並未另擇期查勘，故該勘查報告顯為虛造，請傳訊證人
劉重男當可查明。三、另斗南市場拆除改建對原告經營之弘明五金行營業狀況確有影
響，早經該地里長證明有案，不料被告復查員竟利用該工地停工片刻，拍攝照片，經
查辦理查訪應作成訪談紀錄，並請受訪人於紀錄上簽名為證，現被告並未提出查訪紀
錄，僅提出名冊，實無法證明被告之復查員是否確有辦理訪談，被告未予詳查，實有
不當。另原告為八十六年四月至六月營業稅提起行政訴訟事件，雖經鈞院八十八年判
字第二四六號判決駁回，但因該判決有重要證據漏未斟酌，原告已於八十八年三月八
日提出再審之訴。綜上所述，請判決撤銷原處分及一再訴願決定等語。
被告答辯意旨略謂：一、原告店址坐落於斗南鎮○○街，依雲林縣小規模事業營業稅
查定費用標準等級評定表評列為第五級，原評定八級有誤，經被告所屬業務課服務區
人員於稅籍清查時發現按規定費用等級更正為五級，並非無據，原告於訴願階段稱：
「．．．本行附近之斗南菜市場拆除改建，每日工程車進出頻繁及工地開工，導致環
境品質低落，再加上本人年老力衰，故營業狀況每日益下，．．．」一節，經被告復
查員親往實地瞭解陳復：(一)查斗南鎮第二公有零售市場大樓新建工地，位於文元街與
順安街之左側地帶，工程車出入有三個巷道－文元街金瑞春銀樓旁巷道，文元街妙哈
哥速食店前巷道，順安街工地大門出口，據此問題曾查訪附近商店、住戶、攤販稱：
工程車大部分由文元街金瑞春銀樓旁巷道出入延平路省道方向行駛，或由順安街工地
專用大門出入往南昌路方向行駛；少部分由妙哈哥速食店往省道方向行駛。(二)又查本
案弘明五金行店面位於文元街右側，距工程車出入巷道尚有距離，且該地段屬市場地
帶，商店、攤販林立，相當繁榮，雖有工地施工，尚不致影響其生意。並無所稱之跡
象。又被告因見原告對自八十五年十月至十二月起課徵之各季營業稅迭起爭議，為疏
減訟源，乃在原告於八十六年十二月十七日對八十六年七－九月營業稅提出復查申請
後，特邀請原告於八十七年一月十六日前來本處協談，旋按協談結果，依營業稅特種
稅額查定辦法第九條規定組成審核小組前往實地查看，作有「按現場實地營業面積為
五坪以上，但因營業項目家庭五金、貨品堆放鬆散，又經營業者年逾六十．．．該行
位於斗南鎮○○地段，原查業務課於考量後，面積按二坪，薪資一人等資料依『費用
還原法』換算查定銷售額，並無不當．．．」評定報告在案，故被告對於原告所提外
在環境因素及經營者年老力衰等影響皆已作適度之考量，所稱「．．．拒絕循往例參
酌實際營業狀況，按實核定．．．」一詞，與事實不符，不足採信。另原告於其後之
八十六年四月至六月營業稅事件，亦曾訴經大院八十八年度判字第二四六號判決駁回
，足資參酌，併此陳明。綜上所述，原告之訴為無理由，請判決駁回等語。
    理  由
按「在中華民國境內銷售貨物或勞務及進口貨物，均應依本法規定課徵營業稅。」、
「小規模營業人及其他經財政部規定免予申報銷售額之營業人，其營業稅稅率為百分
之一」及「依第二十一條規定，查定計算營業稅額之典當業及依第二十三條規定，查
定計算營業稅額之營業人，由主管稽徵機關查定其銷售額及稅額，每三個月填發繳款
書通知繳納一次」、「前二項查定辦法，由財政部定之。」分別為營業稅法第一條、
第十三條第一項及第四十條第一、三項所規定。次按「依查定銷售額計算營業稅額之
營業人，除適用第六條規定者外，主管稽徵機關應依左列營業費用除以費用率，計算
其每月銷售額。但營業情形特殊者得依實際查得資料核定其銷售額。一資本主薪資．
．．二員工薪資．．．三房租金：按每坪每月核計，其自有或無償借用之房屋，視為
租用。」「主管稽徵機關依本辦法規定查定之銷售額，營業人如有異議，應另派員調
查，並得組設審核小組評定之。」復為營業稅特種稅額查定辦法第五條第一項及第九
條第一項所規定。本件原告於雲林縣斗南鎮○○街六十二號經營家庭用五金買賣，核
屬小規模營業人，被告依首揭法條規定，財政部頒訂標準及雲林縣政府發布之雲林縣
小規模事業營業稅查定費用標準等級評定表，按費用等級第五級查定其營業費用為一
三、九○○元（包括員工薪資一一、五○○元及租金二坪計二、四○○元），除以費
用率百分之二十二，核定每月銷售額為六三、一八一元，以稅率百分之一課徵營業稅
，每月為六三一元，並填發八十六年十至十一月份營業稅繳款書金額一、八九三元通
知原告繳納。揆諸首開規定，洵非無據。原告訴稱伊為自營交易零星之小規模營業戶
，夫妻年齡已達六十五歲，營業銷售額不多，且其受斗南市場拆除改建，工程車出入
，致影響生意，期能依據八十七年元月十六日於被告協談結果改以「駐徵查核法」辦
理，並按實核定營業稅額等語。惟查本件業據被告依營業稅特種稅額查定辦法第九條
規定組成審核小組實地察看，作有「一、按現場目測營業面積，應為五坪以上，但因
營業項目家庭五金、貨品堆放鬆散，又經營者年逾六十左右．．．。二、該行位於斗
南鎮○○地段，原查業務課已考量後，面積按二坪，薪資一人，還原換算查定銷售額
，並無不當．．．。」評定報告在案。且被告所屬等人員亦曾詢問附近商家，據稱工
程車出入，尚不影響該地段生意，原告謂被告未審酌其營業特殊情況，草率評定營業
額云云，尚非事實。末查本件原查定以員工一人，評定每月銷售額為六三、一○○元
，雖應更正為資本主一人，評定每月銷售額為七四、五○○元，但基於禁止不利益變
更原則，仍維持原查定稅額，核無違誤。一再訴願決定遞予維持，俱無不合。原告仍
執前詞爭訟，其訴為無理由，應予駁回。其請求傳訊證人劉重男，核無必要，併此
明。
據上論結，本件原告之訴為無理由，爰依行政訴訟法施行法第二條、行政訴訟法第九
十八條第三項前段，判決如主文。
中    華    民    國     八十九      年      九      月       八        日
              最 高 行 政 法 院 第 四 庭
                                審 判 長 法  官      吳  錦  龍
                                         法  官      高  啟  燦
                                         法  官      林  家  惠
                                         法  官      姜  仁  脩
                                         法  官      吳  明  鴻
右  正  本  證  明  與  原  本  無  異
                                         法院書記官  張  惠  美
中    華    民    國     八十九      年      九      月       八        日


司法院資訊處製作；財團法人民間司法改革基金會備份。
